最高法院刑事判決　　　　　　　　　 111年度台上字第4236號
上　訴　人　羅梓皊



選任辯護人　王仁祺律師
上　訴　人　江奐錚


上列上訴人等因加重詐欺等罪案件，不服臺灣高等法院臺南分院
中華民國111年2月22日第二審判決（110 年度上訴字第1154號，
起訴案號：臺灣臺南地方檢察署108年度偵字第9848、13000號，
109年度偵字第1271、2141號），提起上訴，本院判決如下：
    主  文
上訴駁回。
    理  由
一、按刑事訴訟法第377 條規定，上訴於第三審法院，非以判決
    違背法令為理由，不得為之。是提起第三審上訴，應以原判
    決違背法令為理由，係屬法定要件。如果上訴理由書狀並未
    依據卷內訴訟資料，具體指摘原判決不適用何種法則或如何
    適用不當，或所指摘原判決違法情事，顯與法律規定得為第
    三審上訴理由之違法情形，不相適合時，均應認其上訴為違
    背法律上之程式，予以駁回。
二、民國110年6月18日修正施行之刑事訴訟法第348 條規定：「
    （第1項）上訴得對於判決之一部為之。（第2項）對於判決
    之一部上訴者，其有關係之部分，視為亦已上訴。但有關係
    之部分為無罪、免訴或不受理者，不在此限。（第3 項）上
    訴得明示僅就判決之刑、沒收或保安處分一部為之」。同日
    修正施行之刑事訴訟法施行法第7條之13規定：「中華民國1
    10年5 月31日修正通過之刑事訴訟法施行前，已繫屬於各級
    法院之案件，於施行後仍適用修正前刑事訴訟法第348條 規
    定；已終結或已繫屬於各級法院而未終結之案件，於施行後
    提起再審或非常上訴者，亦同」。本案係於上述規定修正施
    行後之110年11月9日繫屬於原審法院（見原審卷一第3 頁）
    ，上訴之效力及範圍應依修正後刑事訴訟法第348 條規定。
    原判決以上訴人羅梓皊、江奐錚經第一審論處罪刑後，提起
    第二審上訴，明示僅就第一審判決量刑部分提起上訴（見原
    審卷一第336 頁，卷二第67頁），因認僅以第一審判決量刑
    妥適與否為審理範圍。經審理結果，撤銷第一審不當科刑之
    判決，改判羅梓皊、江奐錚如其附表所示之刑，已詳敘其量
    刑審酌所憑之依據及裁量之理由，所為論斷，俱有卷存資料
    可資覆按。
三、羅梓皊、江奐錚上訴意旨略稱：
  ㈠羅梓皊部分
    ⒈羅梓皊不清楚如何行使詐欺、詐術等細節，非詐欺集團之
      核心人士；亦未擔任處理話務電腦系統角色，非詐欺集團
      之話務系統負責人。縱有將民眾個資轉賣並交付供詐欺集
      團詐騙之用，然參與程度不高。原判決認羅梓皊為實行詐
      欺犯罪不可或缺之角色，有應調查之證據未予調查、判決
      理由不備、理由矛盾之違誤。
    ⒉羅梓皊係針對其是否為詐欺集團之核心人士、話務系統負
      責人之部分為否認，並非否認犯罪。原判決認羅梓皊於第
      一審否認犯罪，有應調查之證據未予調查、判決理由不備
      、理由矛盾之違誤。
    ⒊羅梓皊係因經濟負擔而考慮欠詳，又心存僥倖致誤蹈法網
      ，現已知悔悟、警惕。原判決未予宣告緩刑，量刑有違緩
      刑之立法意旨、比例原則及罪刑相當原則，有判決不適用
      法則之違法。
    ⒋原判決於量刑未就羅梓皊之犯罪動機、目的、手段、智識
      程度、坦承犯行等犯後態度及家庭經濟狀況等加以涵攝或
      附具體理由說明，有應調查之證據未予調查、判決理由不
      備、理由矛盾及違反客觀性義務之違誤。
  ㈡江奐錚部分
    ⒈江奐錚於第一審並未委任律師，基於趨吉避凶之人性，故
      未坦承犯行；原審審理時則已坦承犯行，原判決卻未給予
      緩刑之機會。江奐錚並非位居犯罪成員要角，與同案被告
      蔡宏章之角色相同，然蔡宏章於第一審判處「應執行有期
      徒刑1年9月，緩刑4 年」，原判決則對江奐錚判處「應執
      行有期徒刑1 年10月」，且未予緩刑宣告，原判決之量刑
      有違平等原則。
    ⒉原判決因江奐錚於第一審未坦承犯行而量刑重於蔡宏章，
      又本於相同原因不給予緩刑之機會，有重複評價之違誤。
四、按刑之量定，屬為裁判之法院得依職權自由裁量之事項，苟
    其量刑已以行為人之責任為基礎，並斟酌刑法第57條各款所
    列情狀，在法定刑度內，酌量科刑，無顯然失當或違反平等
    、比例及罪刑相當原則者，亦無偏執一端，致明顯失出失入
    情形，即不得任意指為違法或不當。本件原判決已具體審酌
    刑法第57條科刑等一切情狀，在罪責原則下適正行使其刑罰
    之裁量權，說明羅梓皊、江奐錚量定刑罰之理由（羅梓皊部
    分見原判決第7頁第11至15、17至19行，江奐錚部分見第7頁
    第15至17、20至22行），客觀上並未逾越法定刑度，亦與罪
    刑相當原則無悖，所量定之執行刑亦未逾越法律所規定之範
    圍（即裁量權行使之外部性界限），亦無違反比例、公平及
    罪刑相當原則（即裁量權行使之內部性界限），難認有濫用
    其裁量權限之違法情形，核屬事實審法院量刑職權之行使，
    自不得任意指為違法。又刑法上之共同正犯，雖應就全部犯
    罪結果負其責任，但科刑時，仍應審酌刑法第57條各款情狀
    ，分別情節，為各被告量刑輕重之標準，並非必須科以同一
    之刑，且共同正犯涉案之情節不一，尚難相互援引，比較量
    刑孰輕孰重。羅梓皊上訴意旨⒋指原判決有應調查證據未予
    調查、判決理由不備、理由矛盾及違反客觀性義務；江奐錚
    上訴意旨⒈指原判決量刑違反平等原則，均非合法之第三審
    上訴理由。又為尊重當事人設定攻防之範圍，減輕上訴審審
    理之負擔，依刑事訴訟法第348條第3項規定，容許上訴權人
    僅針對刑、沒收或保安處分一部提起上訴，其未表明上訴之
    認定犯罪事實、罪名部分，則不在第二審之審判範圍。羅梓
    皊於原審已表明僅就第一審判決關於量刑部分提起上訴，就
    犯罪事實、罪名並不爭執，依前開法律規定，原審審理範圍
    只限於第一審判決關於刑之部分，亦即未就該犯罪事實、罪
    名部分為判決，是以羅梓皊上訴意旨⒈、⒉就第一審判決之
    犯罪事實及理由認定其為個資商及系統商，於上訴第三審指
    摘有認定事實與所採證據不相適合之違誤，顯係對於未經原
    審審判之上揭部分提起第三審上訴，亦非合法之第三審上訴
    理由。
五、緩刑制度的基本理念，係就在一定條件下，認法院所宣告之
    刑以暫不執行為適當，而以非機構性的考驗觀察，為替代性
    處分，以符合刑罰再社會化的功能，為法院刑罰權之運用；
    除應具備刑法第74條第1 項所定之條件外，並須有以暫不執
    行刑罰為適當之情形，始足當之。所謂「以暫不執行為適當
    」，其具體標準為何？法律並無明文，法院為裁量時，須綜
    合「刑罰目的」、「一般預防功能」與「再社會化作用」乃
    至於保安處分功能等因素而為判斷。故緩刑之裁量以被告有
    無再犯之虞，及能否由於緩刑的宣告而策其自新等一切情形
    ，加以審酌，與犯罪情節是否可原諒，法益侵害是否重大，
    或被告患病與否，並無關係；事實審法院本有裁量之職權，
    倘已審酌一切情狀而未宣告緩刑，既不違背法令，自不得執
    為第三審上訴之合法理由。原判決於理由已說明羅梓皊、江
    奐錚何以均無以暫不執行刑罰為適當之理由（見原判決第 9
    至11頁），並無違法可言。羅梓皊上訴意旨⒊、江奐錚上訴
    意旨⒉，漫指原判決未為緩刑宣告違法云云，無非就原判決
    已說明事項及屬原審量刑職權之適法行使，徒憑己見，而為
    指摘，與法律規定得為第三審上訴理由之違法情形，不相適
    合。
六、綜合前旨及其他上訴意旨仍置原判決所為說明於不顧，而對
    於原審前述職權行使，徒以自己之說詞，任意指為違法，與
    法律規定得為第三審上訴理由之違法情形，不相適合。應認
    上訴人2人之上訴均違背法律上程式，予以駁回。
據上論結，應依刑事訴訟法第395條前段，判決如主文。
中    華    民    國   111    年    10    月    6     日
                  刑事第二庭審判長法  官  林  勤  純  
                                  法  官  王  梅  英  
                                  法  官  李  釱  任  
                                  法  官  吳  秋  宏  
                                  法  官  黃  斯  偉  
本件正本證明與原本無異
                                  書記官
中    華    民    國   111    年    10    月    11    日